---
title: "108-2 大數據分析方法 作業一"
output: github_document
author: put your name here
---

搞不清楚各行各業的薪資差異嗎? 念研究所到底對第一份工作的薪資影響有多大? CP值高嗎? 透過分析**初任人員平均經常性薪資**- （107年）https://data.gov.tw/dataset/6647 （104-105年）http://ipgod.nchc.org.tw/dataset/a17000000j-020066 ，可初步了解台灣近幾年各行各業、各學歷的起薪。

## 比較104年度和107年度大學畢業者的薪資資料

### 資料匯入與處理
```{r dataload}
library(jsonlite)
library(purrr)
library(dplyr)
library(knitr)
salary107 <- fromJSON("/Users/laichunming/Desktop/Salary107_json/107年各教育程度別初任人員每人每月經常性薪資─按大職類分.json")
salary104 <- fromJSON("/Users/laichunming/Desktop/Salary104.json")

salary104$大職業別 <- gsub("、","_",salary104$大職業別)
salary104$大職業別 <- gsub("部門","",salary104$大職業別)
salary107$大職業別 <- gsub("出版、影音製作、傳播及資通訊服務業","資訊及通訊傳播業",
                       salary107$大職業別)
salary107$大職業別 <- gsub("工程","業",salary107$大職業別)
salary107$大職業別 <- gsub("建","造",salary107$大職業別)
salary104$大職業別 <- gsub("教育服務業","教育業",salary104$大職業別)
salary104$大職業別 <- gsub("醫療保健服務業","醫療保健業",salary104$大職業別)
compare <- cbind(salary104$大職業別,salary107$大職業別)

salary104$`經常性薪資-薪資` <- gsub("—|…","",salary104$`經常性薪資-薪資`)
salary104$`經常性薪資-女/男` <- gsub("—|…","",salary104$`經常性薪資-女/男`)
salary104$`國中及以下-薪資` <- gsub("—|…","",salary104$`國中及以下-薪資`)
salary104$`國中及以下-女/男` <- gsub("—|…","",salary104$`國中及以下-女/男`)
salary104$`高中或高職-薪資` <- gsub("—|…","",salary104$`國中及以下-女/男`)
salary104$`高中或高職-女/男` <- gsub("—|…","",salary104$`國中及以下-女/男`)
salary104$`專科-薪資` <- gsub("—|…","",salary104$`國中及以下-女/男`)
salary104$`專科-女/男` <- gsub("—|…","",salary104$`國中及以下-女/男`)
salary104$`大學-薪資` <- gsub("—|…","",salary104$`大學-薪資`)
salary104$`大學-女/男`<- gsub("—|…","",salary104$`大學-女/男`)
salary104$`研究所及以上-薪資` <- gsub("—|…","",salary104$`研究所及以上-薪資`)
salary104$`研究所及以上-女/男`<- gsub("—|…","",salary104$`研究所及以上-女/男`)

names(salary107)[13] <- '研究所及以上-薪資'
names(salary107)[14] <- '研究所及以上-女/男'

salary107$`經常性薪資-薪資` <- gsub("—|…","",salary107$`經常性薪資-薪資`)
salary107$`經常性薪資-女/男` <- gsub("—|…","",salary107$`經常性薪資-女/男`)
salary107$`國中及以下-薪資` <- gsub("—|…","",salary107$`國中及以下-薪資`)
salary107$`國中及以下-女/男` <- gsub("—|…","",salary107$`國中及以下-女/男`)
salary107$`高中或高職-薪資` <- gsub("—|…","",salary107$`國中及以下-女/男`)
salary107$`高中或高職-女/男` <- gsub("—|…","",salary107$`國中及以下-女/男`)
salary107$`專科-薪資` <- gsub("—|…","",salary107$`國中及以下-女/男`)
salary107$`專科-女/男` <- gsub("—|…","",salary107$`國中及以下-女/男`)
salary107$`大學-薪資` <- gsub("—|…","",salary107$`大學-薪資`)
salary107$`大學-女/男`<- gsub("—|…","",salary107$`大學-女/男`)
salary107$`研究所及以上-薪資` <- gsub("—|…","",salary107$`研究所及以上-薪資`)
salary107$`研究所及以上-女/男`<- gsub("—|…","",salary107$`研究所及以上-女/男`)

salary104 <- salary104[,c(1,2,11,12,13,14)]
salary107 <- salary107[,c(1,2,11,12,13,14)]
joinData <- inner_join(salary104,salary107,by="大職業別")

joinData$`大學-薪資.x` <- as.numeric(joinData$`大學-薪資.x`)
joinData$`大學-薪資.y` <- as.numeric(joinData$`大學-薪資.y`)
joinData <- mutate(joinData,大學薪資比=`大學-薪資.y` / `大學-薪資.x`)

```

### 107年度薪資較104年度薪資高的職業有哪些? 
```{r compare103106}

joinDataOrder <- joinData[order(joinData$大學薪資比,decreasing = T),]
kable(head(joinDataOrder,10))

```

教育業以及行銷相關、技術相關職業在104到107年的薪資有顯著的提升。

### 提高超過5%的的職業有哪些? 
```{r over5}

DataAws <- filter(joinDataOrder,大學薪資比>1.05)
kable(DataAws)
```

### 主要的職業種別是哪些種類呢?
```{r mainType}

DataAws$splitData <- strsplit(DataAws$大職業別,"-")
DataAws$splitData <- lapply(DataAws$splitData, "[", 1)
DataAws$splitData<-unlist(DataAws$splitData)
kable(table(DataAws$splitData))
```

## 男女同工不同酬現況分析

男女同工不同酬一直是性別平等中很重要的問題，分析資料來源為103到106年度的大學畢業薪資。

### 104和107年度的大學畢業薪資資料，哪些行業男生薪資比女生薪資多?
```{r male}
#104年
salary104$`大學-女/男` <- as.numeric(salary104$`大學-女/男`)
menSalary104 <- filter(salary104,`大學-女/男`<100)
kable(head(menSalary104[order(menSalary104$`大學-女/男`,decreasing = F),],10))
#107年
salary107$`大學-女/男` <- as.numeric(salary107$`大學-女/男`)
menSalary107 <- filter(salary107,`大學-女/男`<100)
kable(head(menSalary107[order(menSalary107$`大學-女/男`,decreasing = F),],10))
```

大部分的行業大學畢業後都是男生的薪資高於女生，其中以營造業，礦業和技術操作人員的差異最多。

### 哪些行業女生薪資比男生薪資多? 
```{r female}
#104年
womenSalaryH104 <- filter(salary104,`大學-女/男`>=100)
kable(womenSalaryH104[order(womenSalaryH104$`大學-女/男`,decreasing = T),])
#107年
womenSalaryH107 <- filter(salary107,`大學-女/男`>=100)
kable(womenSalaryH107[order(womenSalaryH107$`大學-女/男`,decreasing = T),])
```

在104年只有專業_科學及技術服務業-技藝_機械設備操作及組裝人員這個職業的薪資女生高於男生，其他的薪資都呈現女生和男生相同薪水的情況。

## 研究所薪資差異

以107年度的資料來看，哪個職業別念研究所最划算呢 (研究所學歷薪資與大學學歷薪資增加比例最多)?
 
```{r grad}
salary107$`研究所及以上-薪資` <- as.numeric(salary107$`研究所及以上-薪資`)
salary107$`大學-薪資` <- as.numeric(salary107$`大學-薪資`)
salary107$Study <- salary107$`研究所及以上-薪資`/salary107$`大學-薪資`
kable(head(salary107[order(salary107$Study,decreasing = T),],10))
```

其他服務業，科學技術，資訊通訊等行業薪資增加最多，其中科學技術和其他服務業的成長幅度最多，超過1.2。

## 我有興趣的職業別薪資狀況分析

### 有興趣的職業別篩選，呈現薪資
```{r like}
job <- salary107[grepl("資訊",salary107$大職業別),]
job <- job[1:4,]
kable(job)
```

不太一樣，以我在求職網上資訊相關產業大學畢業的起薪應該是3萬元以上

### 這些職業別研究所薪資與大學薪資差多少呢？
```{r likeGrad}
job$jobDifferent <- job$`研究所及以上-薪資` - job$`大學-薪資`
kable(job)
```

研究所和大學的薪資差異大約是差3500到5000元，
我不會改變心意我還是想直接就業

